【裁判字號】    99,再,3
【裁判日期】    990629
【裁判案由】    塗銷地上權登記等
【裁判全文】
臺灣高等法院民事判決                     99年度再字第3號
    再審原告    甲○○
    再審被告    卯○○
                己○○
                丑○○
                戊○○
                壬○○○
                丙○○○
                乙○○○
                辛○○
                庚○○
                寅○○○即劉.
                癸○○即劉金.
                丁○○即劉金.
                子○○即劉金.
                辰○○即劉金.
    共      同
    訴訟代理人  林世超律師
上列當事人間塗銷地上權登記等事件，再審原告對於中華民國97
年10月21日本院96年度上更(一)字第80號確定判決提起再審，本院
於99年6月8日言詞辯論終結，判決如下：
    主  文
再審之訴駁回。
再審訴訟費用由再審原告負擔。
    事實及理由
一、本件再審原告主張：伊於本院96年度上更(一)字第80號判決（
    下稱原確定判決）確定後，始於民國98年12月30日接獲伊胞
    姐黃王好琴之信件，內附收據12紙、通知書、委任狀及協議
    書各1紙（見本院卷第21頁至第35頁），可供證明系爭地上
    權租金並非往取債務，而上開證物均屬伊於判決確定後發現
    未經斟酌之證物，如經斟酌，伊可受較有利益之判決。且伊
    係於98年12月30日始知悉上開再審之事由，故依民事訴訟法
    第500條第1項及第2項規定，於99年1月7日提起再審之訴，
    自屬合法云云，爰依民事訴訟法第496條第1項第13款規定，
    求為廢棄原確定判決並改判如再審原告99年1月7日民事再審
    狀所載訴之聲明第二項至第四項之判決（見本院卷第1頁反
    面至第1-1頁）。
二、再審被告則以：原確定判決係於98年2月10日經最高法院以
    98年度台上字第119號裁定駁回再審原告之訴後確定。再審
    原告所提之信函及回執並不能證明其確有知悉在後之情事，
    其於99年1月7日提起再審之訴，顯已逾法定30日之不變期間
    ，其再審之訴並非合法。又縱認再審原告提起再審之訴合於
    30日法定期間之規定，但其所提出於判決確定後發現之證物
    仍非實在，且不足以據為證明系爭地上權租金非往取債務之
    事實，以及再審原告之催告給付租金程序為合法，故仍難獲
    得較有利之判決，其再審之訴並無理由等語，資為抗辯。並
    聲明：再審原告之訴駁回。
三、經查再審原告主張其於98年12月30日收受訴外人鄭金娥交付
    其胞姐黃王好琴於98年12月21日寄至鄭金娥處之信函及證勿
    後，始知悉有前揭證物之事實，業據其提出黃王好琴之信函
    及鄭金娥出具之回執證明為證（見本院卷第17頁至第18頁及
    第167頁），依該等文件形式觀之，堪認再審原告係於98年
    12月30日收受上開信函及證物。再參諸再審原告於98年12月
    31日旋即寄發存證信函予再審被告表示發現未經斟酌之證物
    （見本院卷第36頁及第37頁之信函及回執），應可見再審原
    告確於彼時始知悉發現未經斟酌證物之事實。故其主張依民
    事訴訟法第500條第1項及第2項規定，提起本件再審之訴，
    尚難認非合法。再審被告雖抗辯上開信函係早於86年8月12
    日寄送，並非98年12月間云云。惟查再審被告將再審原告提
    出供本院核對筆跡之加蓋86年8月12日郵戳之信封（見本院
    卷第6頁所載證物名稱及第20頁之信封）誤為係本次黃王好
    琴寄送信函之信封，故其等此部分所辯，尚不足取。此外其
    等就上開信函及回執非真正之主張，並不能舉證以實其說，
    其等此部分之抗辯，即尚難成立。
四、按當事人發現未經斟酌之證物或得使用該證物者，得以再審
    之訴對於確定終局判決聲明不服。但以如經斟酌可受較有利
    益之裁判者為限，民事訴訟法第496條第1項第13款固定有明
    文。惟查本件再審原告所提出之收據、委任狀、通知書及協
    議書均經再審被告否認為真正，經核其紙張完整如新、墨跡
    亦清晰可辨，與一般文件在經過1、20年長期間之存放，多
    會有紙質變化及顏色褪黃、暨字跡磨褪較難辨識之情形不同
    ，故在客觀形式上，該等文件是否為距今1、20年前所做成
    之文書，確值商榷。次查縱認上開文書為真正，惟均有如附
    表所示之事由，堪認再審原告提出之上開未經斟酌之文書證
    物，並無從於斟酌後可受較有利益之判決。從而，其執此提
    起本件再審之訴，即難認為有理由，自應予駁回。
五、據上論結，本件再審之訴為無理由，依民事訴訟法第78條，
    判決如主文。
中    華    民    國    99    年    6     月    29    日
                    民事第十六庭
                        審判長法  官  王聖惠
                              法  官  呂淑玲
                              法  官  謝碧莉
正本係照原本作成。
如不服本判決，應於收受送達後20日內向本院提出上訴書狀，其
未表明上訴理由者，應於提出上訴後20日內向本院補提理由書狀
（均須按他造當事人之人數附繕本）上訴時應提出委任律師或具
有律師資格之人之委任狀；委任有律師資格者，另應附具律師資
格證書及釋明委任人與受任人有民事訴訟法第466條之1第1項但
書或第2項（詳附註）所定關係之釋明文書影本。如委任律師提
起上訴者，應一併繳納上訴審裁判費。
中    華    民    國    99    年    6     月    30    日
                              書記官  李翠齡
附註：
民事訴訟法第466條之1（第1項、第2項）：
對於第二審判決上訴，上訴人應委任律師為訴訟代理人。但上訴
人或其他法定代理人具有律師資格者，不在此限。
上訴人之配偶、三親等內之血親、二親等內之姻親，或上訴人為
法人、中央或地方機關時，其所屬專任人員具有律師資格並經法
院認為適當者，亦得為第三審訴訟代理人。

司法院資訊處製作；財團法人民間司法改革基金會備份。
